臺灣高雄地方法院民事裁定　　　　　　　110年度補字第988號
原　　　告　曾聖恩　
被　　　告　盧奕銘　
當事人間請求所有權移轉登記事件，本院裁定如下：
  主  文
本件移送臺灣橋頭地方法院。
  理  由
一、按因不動產之物權或其分割或經界涉訟者，專屬不動產所在
    地之法院管轄；訴訟之全部或一部，法院認為無管轄權者，
    依原告聲請或依職權以裁定移送於其管轄法院，民事訴訟法
    第10條第1 項、第28條第1 項分別定有明文。次按所謂因不
    動產物權涉訟者，其訴訟標的非僅限於確認物權本體之存否
    ，即本於物權而生之物上請求權亦屬之（最高法院102 年度
    台抗字第439 號裁定意旨參照）。復按同一訴訟，數法院有
    管轄權者，原告得任向其中一法院起訴，惟於原告就不同之
    訴訟標的，對於同一被告為同一聲明而提起重疊合併之訴，
    或為其他訴之競合（諸如單純、預備、選擇之訴的合併等是
    ），其中一訴訟標的為專屬管轄，他訴訟標的屬於他法院管
    轄之訴訟，究以何者為其管轄法院？得否分由不同法院管轄
    ？民事訴訟法就此原應積極設其規定者，卻未定有規範，乃
    屬「公開的漏洞（開放的漏洞）」。於此情形，參照該法除
    於第1 條至第31條之3 ，分就普通審判籍、特別審判籍、指
    定管轄、管轄競合、專屬管轄、合意管轄及訴訟移送等設有
    專節外，復於第248 條前段針對「客觀之訴的合併」，另規
    定：「對於同一被告之數宗訴訟，除定有專屬管轄者外，得
    向就其中一訴訟有管轄權之法院合併提起之。」尋繹其規範
    意旨，均側重於「便利當事人訴訟」之目的，並基於專屬管
    轄之公益性，為有助於裁判之正確及訴訟之進行，自可透過
    「個別類推適用」該法第248 條前段規定；或「整體類推適
    用」該法因揭櫫「便利訴訟」之立法趣旨，演繹其所以設管
    轄法院之基本精神，而得出該法規範之「一般的法律原則」
    ，將此類訴訟事件，本於是項原則，併由專屬管轄法院審理
    ，以填補該法之「公開的漏洞」，進而兼顧兩造之訴訟利益
    及節省司法資源之公共利益（最高法院102 年度台抗字第67
    號裁定意旨參照）。
二、原告起訴主張：原告前於民國108 年間出資購買坐落高雄市
    ○○區○○段○○段0000地號土地及其上同小段3793建號建
    物（下合稱系爭房地），並借名登記予被告名下，此有兩造
    所簽訂之書面契約為憑（下稱系爭借名登記契約）。詎料被
    告欲將系爭房地占為己有，故原告終止系爭借名登記契約，
    並依民法第179 條、民法第767 條第1 項及類推適用541 條
    第2 項規定，請求被告將系爭房地所有權移轉登記至原告名
    下等語。
三、經查，原告起訴之訴訟標的包含民法第767 條所有權返還請
    求權，此部分應專屬系爭房地所在之臺灣橋頭地方法院管轄
    ，又本件既屬專屬管轄之訴訟，縱兩造於系爭借名登記契約
    中有合意管轄之約定，然依民事訴訟法第26條規定，該合意
    管轄之約定亦無適用餘地，揆諸上開說明，本件應全部移由
    臺灣橋頭地方法院審理，始屬適法。茲原告向無管轄權之本
    院起訴，容有違誤，爰依職權將本件移送於該管轄法院。
四、據上，爰裁定如主文。
中    華    民    國   110    年    11    月    5     日
                      民事審查庭法  官  洪培睿
正本係照原本作成。
如對本裁定抗告須於裁定送達後10日內向本院提出抗告狀，並繳
納裁判費新台幣1,000元。
中    華    民    國   110    年    11    月    5     日
                                書記官  林志衡